【裁判字號】    98,易,106
【裁判日期】    990324
【裁判案由】    詐欺
【裁判全文】
臺灣澎湖地方法院刑事判決               98年度易字第106號
公  訴  人  臺灣澎湖地方法院檢察署檢察官
被      告  己○○
上列被告因詐欺案件，經檢察官提起公訴（98年度偵字第426、5
99號），本院判決如下：
    主  文
己○○幫助犯詐欺取財罪，共肆罪，各處有期徒刑貳月，如易科
罰金，均以新台幣壹仟元折算壹日；應執行有期徒刑參月，如易
科罰金，以新台幣壹仟元折算壹日。
    事  實
一、己○○可預見將金融帳戶提供他人使用，可能幫助他人遂行
    詐欺取財之犯罪目的，竟仍以縱有人利用其金融帳戶實施詐
    欺取財犯行，亦不違背其本意之幫助詐欺取財犯意，於民國
    98年2月8日前之某日，在不詳地點，將其在日盛國際商業銀
    行中壢分行所開立之帳戶（帳號000-00-00000 0-0-00）之
    存摺、晶片金融卡及密碼等物，交付姓名年籍不詳之詐騙集
    團成員使用，以供遂行詐欺犯行。嗣該詐騙集團成員，為下
    列詐騙犯行：
（一）於98年2月8日19時分許，打電話向丙○○佯稱其收受雅虎
      奇摩拍賣網賣家之貨品後，簽收單誤勾選分期付款，如不
      取消將分期多次扣款云云，丙○○不疑有他而陷於錯誤，
      乃依詐騙集團成員之指示，於同日20時9分（起訴書誤載
      為22時22分許），以自動櫃員機轉帳方式，匯款新臺幣（
      下同）29998元至己○○前揭日盛銀行帳戶。
（二）於98年2月8日20時許，打電話向丁○○佯稱其在雅虎奇摩
      拍賣網站，誤勾選分期付款，如不取消將分期多次扣款云
      云，丁○○不疑有他而陷於錯誤，乃依詐騙集團成員之指
      示，於同日20時49分，以自動櫃員機轉帳方式，匯款2999
      8元至己○○前揭日盛銀行帳戶。
（三）於98年2月8日20時36分許，打電話向甲○○佯稱其收受雅
      虎奇摩拍賣網賣家之貨品後，簽收單誤勾選分期付款，如
      不取消將分期多次扣款云云，甲○○不疑有他而陷於錯誤
      ，乃依詐騙集團成員之指示，於同日21時33分（起訴書誤
      載為22時22分許），在臺北市○○區○○路與木柵路交叉
      口之國泰世華銀行，以自動櫃員機轉帳方式，匯款8017元
      至己○○前揭日盛銀行帳戶。
（四）於98年2月8日21時許，打電話向乙○○佯稱其伊收受雅虎
      奇摩拍賣網賣家之貨品後，簽收單誤勾選分期付款，如不
      取消將分期多次扣款云云，乙○○不疑有他而陷於錯誤，
      乃依詐騙集團成員之指示，隨即於同日22時22分、22時31
      分，在基隆市樂利郵局，以自動櫃員機轉帳方式，各匯款
      22208元、7758元（總計29966元）至己○○前揭日盛銀行
      帳戶。
嗣丙○○、丁○○、甲○○、乙○○將前揭款項匯入己○○前揭
帳戶後，詐騙集團成員旋即將前揭帳戶內之現金提領一空，彼4
人查知受騙，乃報警究辦。
二、案經丁○○、甲○○訴由桃園縣政府警察局中壢分局報告臺
    灣桃園地方法院檢察署呈請臺灣高等法院檢察署檢察長令轉
    臺灣澎湖地方法院檢察署檢察官偵查起訴。
    理  由
一、按被告以外之人於審判外之言詞或書面陳述，除法律有規定
    者外，不得作為證據；又被告以外之人於審判外之陳述，雖
    不符刑事訴訟法第159 條之1 至第159 條之4 之規定，而經
    當事人於審判程序同意作為證據，法院審酌該言詞陳述或書
    面陳述作成時之情況，認為適當者，亦得為證據，刑事訴訟
    法第159條第1項、第159條之5定有明文。本件檢察官及被告
    就公訴人所提各項證據（含傳聞證據、非傳聞證據及符合法
    定傳聞法則例外之證據）之證據能力均明示同意有證據能力
    ，本院認該具有傳聞證據性質之證據，其取證過程並無瑕疵
    ，與待證事實又具相當關聯性，以之作為證據使用係屬適當
    ，自得採為認定事實之證據。
二、訊據被告己○○矢口否認有幫助詐欺之犯行，辯稱：上開帳
    戶係伊之前在桃園工作時供匯入薪資使用，伊在94年離開桃
    園返回澎湖時將帳戶內之存款提領完畢後，即未再使用該帳
    戶，該帳戶到底是在何時、地遺失的，伊自己也不清楚，伊
    是在本件警察查案時才知道帳戶已遺失云云。經查：
（一）詐騙集團知悉及取得被告己○○之存摺、金融卡及密碼後
      ，曾經利用而遂行向他人詐欺取財，計向丙○○、丁○○
      、甲○○、乙○○各詐得29998、29998、8017、29966（2
      2208+7758）元之事實，業經被害人丙○○、丁○○、甲○○、乙○○於警詢陳述遭人詐騙經過綦詳，復有匯款單
      、顏毓蟬上開日盛銀行開戶資料、ATM交易明細表等在卷
      可憑。
（二）查存摺、金融卡及密碼均屬個人重要物品，當會予以妥善
      保管、存放，是不論有自行丟失或遭人偷竊等情，均因有
      相關跡象顯示而可即時發現察覺，甚至報警處理或向金融
      機關辦理掛失手續，本件被告辯稱：不知何時、地遺失，
      直至警方查案始發覺云云，核與常情不符，且所辯無從查
      證，要係卸責之詞，不足採信，被告應係將存摺、金融卡
      及密碼任意交予他人利用，堪以認定。
（三）按刑法上之幫助犯，係對於犯罪與正犯有共同之認識，而
      以幫助之意思，對於正犯資以助力，而未參與實施犯罪之
      行為者而言，是以如未參與實施犯罪構成要件之行為，而
      係出於幫助之意思提供助力，即屬幫助犯，而非共同正犯
      。本件被告任意將應謹慎保管使用之帳戶資料等交予他人
      使用，衡情應可預見乃係被利用為與財產有關之犯罪工具
      ，其就詐騙集團嗣後將所提供之帳戶供作詐欺取財之用，
      顯不違反其本意，則被告有幫助詐欺取財之未必故意，甚
      為顯明。
（四）綜上所述，本件罪證已臻明確，被告犯行堪予認定，應依
      法論科。
三、本件被告提供金融帳戶予詐欺集團成員遂行詐欺行為，而未
    參予實施詐騙或提領贓款等構成要件行為，應屬幫助犯，而
    非共同正犯。核其所為，均係犯刑法第30條第1項前段、第
    339條第1項之幫助詐欺取財罪。被告所犯幫助詐欺取財4罪
    （各詐騙被害人丙○○、丁○○、甲○○、乙○○，共4罪
    ），犯意各別，行為有異，應分論併罰。被告係幫助犯，依
    刑法第30條第2項之規定，按正犯之刑減輕之。爰審酌被告
    提供帳戶供他人使用，使不法之徒得以逃避犯罪之查緝，獲
    取不法暴利，嚴重影響金融秩序，破壞社會互信基礎，助長
    詐騙犯罪歪風，尤其增加查緝犯罪及被害人尋求救濟之困難
    ，且犯罪後未能坦白認錯，並無悔意等一切情狀，就被告所
    犯4罪，分別量處如主文所示之刑，並定其應執行刑，且均
    諭知易科罰金之折算標準。
據上論斷，應依刑事訴訟法第299條第1項前段，刑法第339條第1
項、第30條第1項前段、第2項、第41條第1項前段、第51條第5款
，刑法施行法第1條之1，判決如主文。
本案經檢察官戊○○到庭執行職務。
中    華    民    國    99    年    3     月    24    日
                  刑事庭  審判長法  官  管安露
                                法  官  李宛玲
                                法  官  陳順輝
以上正本證明與原本無異。
如不服本判決應於收受判決後10日內向本院提出上訴書狀，並應
敘述具體理由；其未敘述上訴理由者，應於上訴期間屆滿後20日
內向本院補提理由書（均須按他造當事人之人數附繕本）「切勿
逕送上級法院」。
中    華    民    國    99    年    3     月    24    日
                                書記官  王耀煌
附錄本件判決論罪科刑法條：
刑法第339條第1項
意圖為自己或第三人不法之所有，以詐術使人將本人或第三人之
物交付者，處5年以下有期徒刑、拘役或科或併科1千元以下罰金
。
刑法第30條
幫助他人實行犯罪行為者，為幫助犯。雖他人不知幫助之情者，
亦同。
幫助犯之處罰，得按正犯之刑減輕之。

司法院資訊處製作；財團法人民間司法改革基金會備份。
